【裁判字號】    99,上易,549
【裁判日期】    990505
【裁判案由】    詐欺等
【裁判全文】
臺灣高等法院刑事判決                 99年度上易字第549號
上  訴  人
即  被  告  甲○○
上列上訴人因詐欺等案件，不服臺灣臺北地方法院98年度易字第
444號，中華民國99年1月27日第一審判決（起訴案號：臺灣臺北
地方法院檢察署98年度偵字第2576號），提起上訴，本院判決如
下：
    主  文
上訴駁回。
甲○○緩刑貳年。
    事  實
一、甲○○（原名潘乂靼）於民國97年9月25日上午11點19分左
    右（起訴書誤載為10點27分），前往臺北市中山區○○○路
    ○段119號B1「天行者複合式餐廳」（下稱天行者餐廳，現已
    停業）消費，至同日下午3點左右使用該餐廳廁所，自廁所
    內洗手檯上取得脫離周恒毅本人所持有之皮夾1個（周恒毅
    所有，於同日下午2、3點左右放置於洗手檯疏未取走），竟
    意圖為自己不法之所有，將該皮夾及其內之周恒毅身分證、
    健保卡、機車駕照、臺新國際商業銀行及萬泰商業銀行之信
    用卡各1張、華南商業銀行及國泰世華商業銀行、彰化商業
    銀行、匯豐商業銀行金融卡各1張、現金新臺幣（下同）
    4900元等物，予以侵占入己，隨即於同日下午3點27分左右
    離去。進而基於為自己不法所有之意圖，接續於附表所示時
    間，使用附表所載地點之自動櫃員機，以插入附表所列銀行
    金融卡，鍵入密碼即周恒毅之出生年月日，佯裝係有正當權
    源持卡人之不正方法，使用提款功能，使各銀行所設自動付
    款設備辨識系統對於真正持卡人之判別陷於錯誤，誤認甲○
    ○係有正當權源持卡人，而分別交付附表所列現金（合計12
    萬元）。嗣周恒毅於同日下午5點左右前往櫃檯準備結帳離
    去時，發現其放置於廁所洗手檯之皮夾疏未取走，返回廁所
    拿取時已遍尋不著，經查詢前述各銀行交易明細，知悉其華
    南商業銀行帳戶（帳號：000-00-0000000）及國泰世華商業
    銀行帳戶（帳號：000-00-000000-0）內存款遭盜領，遂報
    警調閱天行者餐廳及各銀行監視錄影畫面，發現提款人即為
    甲○○，始知上情。
二、案經周恒毅訴由臺北市政府警察局中山分局報請臺灣臺北地
    方法院檢察署檢察官偵查起訴。
    理  由
一、被告以外之人於審判外之言詞或書面陳述，除法律有規定者
    外，不得作為證據，刑事訴訟法第159條第1項固有明文；惟
    被告以外之人於審判外之陳述，雖不符同法第159條之1至之
    4 規定，而經當事人於審判程序同意作為證據，法院審酌該
    言詞陳述或書面陳述作成時之情況，認為適當者，亦得為證
    據。又當事人、代理人或辯護人於法院調查證據時，知有第
    159條第1項不得為證據之情形，而未於言詞辯論終結前聲
    明異議者，視為有前項之同意，同法第159條之5亦定有明
    文。本件公訴人及被告甲○○於本院準備程序及審判程序中
    對於本院所引用之供述及非供述證據之證據能力均表示沒有
    爭執，且迄於言詞辯論終結前未聲明異議。經審酌本院所引
    用之供述及非供述證據資料作成時之情況，核無違法取證或
    其他瑕疵，認為以之作為證據為適當，均得做為證據。
二、訊據上訴人即被告潘智冠原否認上開犯行，辯稱：我當天有
    沒有去天行者餐廳，已不記得，沒有撿到被害人之皮夾，也
    沒有去刷卡云云。嗣於本院審判期日則坦承有上揭侵占皮夾
    及盜領存款之犯行，陳稱：之前所以否認犯罪，是因為父母
    生病，怕家人操心，現已與告訴人和解等語。經查：
(一)、告訴人周恒毅於97年9月25日下午2點左右前往臺北市中山區
    ○○○路2段119號B1天行者餐廳消費，同日下午3點左右使
    用該店廁所，將其所有之皮夾1個（內含告訴人之身分證、
    健保卡、機車駕照、臺新國際商業銀行及萬泰商業銀行之信
    用卡各1張、華南商業銀行及國泰世華商業銀行、彰化商業
    銀行、匯豐商業銀行金融卡各1張、現金4900元等物）放置
    於該餐廳廁所內洗手檯上，離去時疏未取走，至同日下午5
    點左右前往櫃檯準備結帳離去時，發現其放置於廁所洗手檯
    之皮夾疏未取走，返回廁所拿取時已遍尋不著，經查詢前述
    各銀行交易明細，始發現其中華南商業銀行及國泰世華商業
    銀行帳戶內之存款，已遭他人於附表所示時間，使用附表所
    載地點之自動櫃員機，提領附表所列現金（合計12萬元）等
    情，有告訴人之華南商業銀行存摺存款日期別交易資料查詢
    單、國泰世華商業銀行存摺內頁影本（偵卷第69頁、第70頁
    ）、臺新國際商業銀行97年10月20日臺新作文字第9715193
    號函、永豐商業銀行97年10月21日永豐銀江子翠分行（097
    ）字第00026號函及合作金庫商業銀行分別檢送之監視錄影
    光碟列印之畫面（同卷第23、24頁、第31、32頁，原審卷第
    44至47頁）等在卷可憑，且與證人即告訴人周恒毅、證人即
    天行者餐廳之員工陳光明之證言相符，堪認屬實。
(二)、依天行者餐廳客戶消費情形表、進場單據明細（偵卷第72、
    73 頁）可知，被告於天行者餐廳之客戶卡號為A21118，於
    97年9 月25日當天進場時間為上午11點19分3秒，離場時間
    為同日下午3點27分19秒，結帳時間為3點27分45秒。又依被
    告當時使用之行動電話0000000000通聯調閱查詢單（同卷第
    74頁）觀之，該門號於97年9月25日當天上午11點31分2秒發
    話之基地臺位置為臺北市中山區○○○路○段141號12樓屋頂
    ，與天行者餐廳之位置近在咫尺。參以天行者餐廳97年9月
    25日下午3點27分40秒、41秒（原審卷第31、30頁，畫面顯
    示之時間為3點28分40秒、41秒，業據證人陳光明敘明該餐
    廳之錄影設備快1分鐘，偵卷第22頁），及下午3點27分44秒
    （原審卷第43頁）之監視器畫面所顯示，當時於櫃檯結帳之
    短髮、黑色短袖上衣（胸前左側口袋有白色圖案）、側背長
    方型白色背包之男子，雖因監視器清晰度不足，依列印出之
    畫面無法辨識該名男子之面貌是否為被告，但經證人陳光明
    親自觀看監視器畫面之結果，確認該名男子係天行者餐廳之
    常客即被告，亦據證人陳光明證述甚詳（偵卷第21至22頁調
    查筆錄、第45至49頁指認紀錄），足認被告於97年9月25日
    上午11點19分左右前往天行者餐廳消費，並於同日下午3點
    27分45秒結帳後離去等情屬實。
(三)、經原審當庭勘驗臺新國際商業銀行江翠分行97年9月25日下
    午4點14分20秒至4點16分28秒之自動櫃員機監視畫面結果顯
    示，畫面中提款人之體型與被告相似，所戴深色安全帽款式
    及正前方橢圓形標誌與被告遭查獲時持有之安全帽（偵卷第
    55頁）樣式相似，畫面中提款人穿著之黑色上衣左上方口袋
    白色標誌，復與天行者餐廳97年9月25日下午3點27分44秒監
    視器畫面（原審卷第43頁）中結帳之人（即被告）所穿著之
    黑色上衣相似，有原審99年1月12日審判筆錄（原審卷第67
    頁反面）可憑。又依永豐商業銀行江子翠分行97年9月25日
    下午4點19分27秒自動櫃員機監視器畫面（偵卷第58頁、原
    審卷第46頁）觀之，畫面中提款人所穿著之黑色短袖上衣（
    胸前左側口袋有白色圖案），及左手所提白色背包，亦與前
    述天行者餐廳97年9月25日下午3點27分44秒監視器畫面中之
    被告所穿著之黑色上衣及白色背包相仿。再依合作金庫商業
    銀行海山分行97年9月25日下午4點3分18秒、下午4點5分48
    秒之自動櫃員機監視錄影畫面（偵卷第32頁、本院卷第47頁
    ）觀之，畫面中提款之男子，不僅所穿著之黑色短袖上衣（
    胸前左側口袋有白色圖案），及左手所提白色背包，與前述
    天行者餐廳97年9月25日下午3點27分44 秒監視器畫面中之
    被告所穿著之黑色上衣及白色背包相仿，因該名男子所戴口
    罩已褪至鼻部以下，更可顯見提款之人確係被告無疑。
(四)、自告訴人於97年9月25日下午3點左右將皮夾放置於臺北市中
    山區○○○路○段119號B1天行者餐廳廁所洗手檯旁，至同日
    下午4點左右前述帳戶存款遭盜領該段期間，被告不僅於同
    日上午11點19分左右前往同一地點，至同日下午3點27分45
    秒始結帳離去，於該段期間與告訴人同處一地，且以臺北市
    中山區○○○路○段119號天行者餐廳至臺北縣板橋市○路○
    段5號之10永豐商業銀行（附表編號1第一筆盜領地點）之距
    離而言，車程約半小時左右，足供被告於該日下午3點27分
    左右自天行者餐廳出發，於同日下午4點5分左右抵達永豐商
    業銀行江子翠分行。參以告訴人前述華南商業銀行及國泰世
    華商業銀行帳戶均以自己之出生年月日為密碼，其身分證又
    置於皮夾內，取得告訴人皮夾之人自可輕易鍵入告訴人之出
    生年月日，佯裝係有正當權源之持卡人等情，均足證於97年
    9月25日下午3點左右，將告訴人放置於臺北市中山區○○○
    路○段119號B1天行者餐廳廁所洗手檯旁之皮夾取走，並於附
    表所示時間，使用附表所載地點之自動櫃員機，盜領附表所
    列銀行帳戶存款等行為，確係被告所為。
(五)、按刑法第337條所謂遺失物，係指物之本人無拋棄之意思，
    由於偶然原因而離本人持有之物，同條所謂離本人所持有之
    物，係指物之離其持有，非出於本人之意思者而言，最高法
    院著有50年度臺上字第2031號判例可參。據此，除遺失物、
    漂流物外，凡非基於本人之意思，一時脫離其本人所持有之
    物，均屬「離本人所持有之物」。又刑法上所謂「持有」，
    即須具有支配其物之意思及事實上支配其物而言，若動產脫
    離該持有人之持有範圍，而失其持有之狀態，則該動產即屬
    脫離本人持有之物。本件天行者餐廳平日乃供不特定人士進
    入消費，並無管制等情，業據證人即告訴人於警詢時證述甚
    詳（偵卷第7頁），是告訴人將其皮夾放置於於臺北市中山
    區○○○路○段119號B1天行者餐廳廁所洗手檯後，顯然已失
    其持有之狀態，被告將之侵占入己，自構成刑法第337條侵
    占離本人持有之物罪。
(六)、綜上所述，本件證據明確，已可認定被告有事實欄所載侵占
    離本人持有之物、以不正方法由自動付款設備取得他人之物
    等犯行，應依法論科。
三、核被告所為，係犯刑法第337條侵占離本人持有之物、第339
    條之2以不正方法由自動付款設備取得他人之物等罪。又所
    謂接續犯，係指數行為於同時同地或密切接近之時地實行，
    侵害同一之法益，各行為之獨立性極為薄弱，依一般社會健
    全觀念，在時間差距上，難以強行分開，在刑法評價上，以
    視為數個舉動之接續施行，合為包括之一行為予以評價，較
    為合理，而為包括之一罪，最高法院著有98年度臺上字第17
    號判決意旨可參。本件被告於97年9月25日下午4點5分至4點
    18分期間接續提領告訴人存款之多次以不正方法由自動付款
    設備取得他人之物之犯行，於自然概念上雖屬數行為，然均
    係利用侵占告訴人之皮夾而持有前述帳戶提款卡之同一次機
    會所為，時間密接，地點相近，行為方式與侵害法益亦相同
    ，堪認均係基於單一犯意接續所為，於法律評價上應屬接續
    犯之實質上一罪。其前述侵占離本人持有之物、以不正方法
    由自動付款設備取得他人之物等2行為之犯意各別，行為有
    異，應分論併罰之。
四、原審詳查後，認被告犯行明確，援引刑法第337條、第339
    條之2、第42條第3項、第41條第1項前段，刑法施行法第1條
    之1規定，並審酌被告侵占之金額雖僅4900元，但皮夾內有
    多張告訴人之證件及提款卡、信用卡，造成告訴人須受四處
    奔波掛失止付等繁瑣手續之擾，而其盜領之金額則高達12萬
    元，且犯後毫無悔悟之意等一切情狀，分別量處罰金一萬元
    、有期徒刑六月，並諭知罰金部分易服勞役之折算標準，徒
    刑部分並諭知易科罰金之折算標準。核原審認事用法並無違
    誤，量刑亦頗適當。被告上訴，原否認犯罪，嗣於審理期日
    已坦承犯行，是本件上訴，核無理由，應予駁回。
五、按受2年以下有期徒刑、拘役或罰金之宣告，而有下列情形
    之一，認以暫不執行為適當者，得宣告2年以上5年以下之緩
    刑，其期間自裁判確定之日起算：(一)、未曾因故意犯罪受
    有期徒刑以上刑之宣告者。(二)、前因故意犯罪受有期徒刑
    以上刑之宣告，執行完畢或赦免後，5年以內未曾因故意犯
    罪受有期徒刑以上刑之宣告者，刑法第74條第1項定有明文
    。被告前未曾因故意犯罪受有期徒刑以上刑之宣告，有本院
    被告前案紀錄表在卷可參，本件係拾獲被害人皮包，一時貪
    念，嗣已與被害人達成調解，並已賠付被害人損失，有所提
    調解書乙紙在卷可佐(本院卷第24頁)，經此教訓，應知警愓
    ，信無再犯之虞，所宣告之刑，本院認以暫不執行為適當，
    爰併宣告緩刑2年，以啟自新。
據上論斷，應依刑事訴訟法第368條，刑法第74條第1項第1款，
判決如主文。
本案經檢察官邱美育到庭執行職務。
中    華    民    國    99    年    5     月    5    日
                  刑事第十七庭  審判長法  官  王聰明
                                      法  官  黃雅芬
                                      法  官  陳世宗
以上正本證明與原本無異。
不得上訴。
                                      書記官  李佳穎
中    華    民    國    99    年    5     月    5     日
附錄：本案論罪科刑法條全文
附錄：刑法第337條、第339 條之2
中華民國刑法第337條
（侵占遺失物罪）
意圖為自己或第三人不法之所有，而侵占遺失物、漂流物或其他
離本人所持有之物者，處 5 百元以下罰金。
中華民國刑法第339條之2
（違法由自動付款設備取得他人之物之處罰）
意圖為自己或第三人不法之所有，以不正方法由自動付款設備取
得他人之物者，處 3 年以下有期徒刑、拘役或 1 萬元以下罰金
。
以前項方法得財產上不法之利益或使第三人得之者，亦同。
【附表】
┌──┬────────┬────────┬──────┬─────┐
│編號│盜領時間        │盜領地點        │盜領帳戶    │盜領金額  │
│    │                │                │            │（新台幣）│
├──┼────────┼────────┼──────┼─────┤
│ 1  │97年9 月25日下午│臺北縣板橋市雙十│華南商業銀行│2萬元各1筆│
│    │4 點5 分11秒及  │路2 段5 號之10  │000-00-00000│共4 萬元  │
│    │4 點5 分48秒    │永豐商業銀行    │11號帳戶    │          │
│    │                │江子翠分行      │            │          │
├──┼────────┼────────┼──────┼─────┤
│ 2  │97年9 月25日下午│臺北縣板橋市文化│華南商業銀行│2萬元各1筆│
│    │4 點12分34秒及  │路2 段182 巷3 弄│000-00-00000│共4 萬元  │
│    │4 點13分47秒    │79號            │11號帳戶    │          │
│    │                │臺新國際商業銀行│            │          │
│    │                │江翠分行        │            │          │
├──┼────────┼────────┼──────┼─────┤
│ 3  │97年9 月25日下午│臺北市板橋市文化│華南商業銀行│2萬元     │
│    │4 點18分        │路2 段443 號合作│000-00-00000│          │
│    │                │金庫商業銀行海山│11號帳戶    │          │
│    │                │分行            │            │          │
│    │                │                │            │          │
├──┼────────┼────────┼──────┼─────┤
│ 4  │97年9 月25日下午│臺北市板橋市文化│國泰世華商業│2萬元     │
│    │4 點18分        │路2 段443 號合作│銀行019-05-7│          │
│    │                │金庫商業銀行海山│36071-1 號帳│          │
│    │                │分行            │戶          │          │
│    │                │                │            │          │
└──┴────────┴────────┴──────┴─────┘

司法院資訊處製作；財團法人民間司法改革基金會備份。
